【裁判字號】    89,訴,1714
【裁判日期】    900104
【裁判案由】    偽造文書等
【裁判全文】
臺灣桃園地方法院刑事判決                        八十九年度訴字第一七一四號
    公  訴  人  臺灣桃園地方法院檢察署檢察官
    被      告  丙  ○
                乙○○
右列被告因偽造文書等案件，經檢察官提起公訴（八十九年度偵字第一四一八七號）
，本院判決如左：
    主  文
丙○違反人民入出境，應向內政部警政署入出境管理局申請許可之規定，未經許可入
境，處有期徒刑月，如易科罰金以佰元折算壹日。又共同偽造公印文，處有期徒
刑陸月，如易科罰金以佰元折算壹日，扣案之偽造「楊文吉」名義國民身分證壹枚
、未扣案之偽造「楊文吉」印章壹枚、履歷表上偽造「楊文吉」署押壹枚、台灣中小
企業銀行龍潭分行開戶申請表上偽造「楊文吉」署押共貳枚及其上偽造「楊文吉」印
文共貳枚、花季旅館旅客登記簿上偽造「楊文吉」署押共枚、委託成品紗包裝合約
書（共四份）上偽造「楊文吉」署押共捌枚及偽造「楊文吉」印文共肆枚、請款傳票
上偽造「楊文吉」署押共貳枚、委託成品紗包裝合約書共肆份，均沒收。應執行有期
徒刑捌月，如易科罰金以佰折算壹日。扣案之偽造「楊文吉」名義國民身分證壹枚
、未扣案之偽造「楊文吉」印章壹枚、履歷表上偽造「楊文吉」署押壹枚、台灣中小
企業銀行龍潭分行開戶申請表上偽造「楊文吉」署押共貳枚及其上偽造「楊文吉」印
文共貳枚、花季旅館旅客登記簿上偽造「楊文吉」署押共枚、委託成品紗包裝合約
書上偽造「楊文吉」署押共捌枚及偽造「楊文吉」印文共肆枚、請款傳票上偽造「楊
文吉」署押共貳枚、委託成品紗包裝合約書共四份，均沒收。
乙○○違反人民入出境，應向內政部警政署入出境管理局申請許可之規定，未經許可
入境，處有期徒刑月，如易科罰金以佰元折算壹日。又共同偽造公印文，處有期
徒刑陸月，如易科罰金以佰元折算壹日，扣案之偽造「楊惠娟」名義國民身分證壹
枚、楊惠娟名義之全民健康保險卡壹枚、未扣案之偽造「楊惠娟」印章壹枚、兆全公
司人事資料條上偽造「楊惠娟」署押壹枚、員工個人資料卡上偽造「楊惠娟」署押壹
枚、薪資所得受領人扶養親屬申報表上偽造「楊惠娟」署押壹枚、台灣中小企業銀行
龍潭分行開戶申請表上偽造「楊惠娟」署押共貳枚及偽造「楊惠娟」印文共貳枚、勞
工保險加保申報表全民健康保險第一、二、三類保險對象投保（轉入）申報表上偽造
「楊惠娟」署押壹枚，均沒收。應執行有期徒刑捌月，如易科罰金以佰元折算壹日
。扣案之偽造「楊惠娟」名義國民身分證壹枚、楊惠娟名義之全民健康保險卡壹枚、
未扣案之偽造「楊惠娟」印章壹枚、兆全公司人事資料條上偽造「楊惠娟」署押壹枚
、員工個人資料卡上偽造「楊惠娟」署押壹枚、薪資所得受領人扶養親屬申報表上偽
造「楊惠娟」署押壹枚、台灣中小企業銀行龍潭分行開戶申請表上偽造「楊惠娟」署
押共貳枚及偽造「楊惠娟」印文共貳枚、勞工保險加保申報表全民健康保險第一、二
、三類保險對象投保（轉入）申報表上偽造「楊惠娟」署押壹枚，均沒收。
    事  實
一、丙○、乙○○係中國大陸福建省人，為圖至台灣打工賺錢，分別與姓名年籍不詳
    之大陸地區成年男子（非同一人）基於偽造特種文書之犯意聯絡，丙○於民國八
    十五年十二月間某日，乙○○於八十七年十二月間某日，由丙○、乙○○各自提
    供渠等本人之照片連同人民幣二萬元之代價，在大陸地區某地，由各該名大陸地
    區之成年男子為渠等分別偽造「內政部印」公印文並貼上丙○、乙○○之照片，
    而分別偽造完成台灣地區國民「楊文吉」及「楊惠娟」名義之國民身分證各一枚
    ，丙○嗣後於八十六年初某日，乙○○於八十八年二月間某日，分別在大陸福建
    省福州市某處取得「楊文吉」及「楊惠娟」之偽造身分證。嗣丙○於八十六年三
    月五日，乙○○於八十八年三月間某日（起訴書誤載為八十八年二月間某日），
    分別以人民幣五萬元之代價，未經許可，分自大陸福建省平潭縣某地搭船偷渡入
    境至臺灣地區。來台後丙○、乙○○為能在台工作，復分別基於行使偽造特種文
    書及行使偽造私文書之概括犯意，乙○○另基於使公務員登載不實之概括犯意：
    （一）丙○於八十六年四月間起至同年九月間止，至位於桃園縣龍潭鄉高原村泥
    橋仔一之一號「兆全實業股份有限公司」（下稱兆全公司）自稱係楊文吉本人，
    並冒用楊文吉名義填具履歷表之私文書乙紙，而偽造「楊文吉」署押一枚，並將
    履歷表連同偽造楊文吉之身分證影本交付予兆全公司收執而行使，且利用兆全公
    司不知情之會計人員，為其委託不知情之刻印店偽刻楊文吉印章一枚，嗣後並連
    續四次冒用楊文吉名義，承包兆全公司之成品紗包裝工作，丙○並持前開「楊文
    吉」印章連續蓋用並偽造「楊文吉」署押於與兆全公司所簽訂之一式兩份之「委
    託成品紗包裝合約書」（各為八十六年七月五日、八十七年六月三十日、八十八
    年七月一日、八十九年五月三十日）上，而偽造「楊文吉」署押共十六枚及印文
    共八枚（其中二份合約書未蓋用楊文吉印章），所承包之薪資採每月結算方式領
    取（領取薪資毋庸簽名蓋章）。丙○另於八十七年八月十三日，持楊文吉身分證
    ，至台灣中小企業銀行龍潭分行開立帳號為00000000000號、戶名為
    「楊文吉」之活期儲蓄存款帳戶，並偽造「楊文吉」署押及蓋用前開偽刻之「楊
    文吉」印章於該銀行存款帳戶「開戶申請表」私文書上，而偽造楊文吉印文及署
    押各二枚，並交付予該銀行承辦人員而行使。丙○並與乙○○基於共同之犯意聯
    絡，於八十九年九月十三日至十五日，由丙○持偽造楊文吉身分證，一起投宿於
    位於桃園縣平鎮市○○路二六九巷二號「花季旅館」，並利用不知情之該旅館人
    員，在該旅館之旅客登記簿私文書上偽造「楊文吉」署押共三枚，均足生損害於
    楊文吉、兆全公司及台灣中小企業銀行龍潭分行對帳戶管理、花季旅館對住宿旅
    客登記之正確性。
    （二）乙○○於八十八年三月八日，至兆全公司應徵工作，並自稱係楊惠娟本人
    ，將偽造楊惠娟名義之國民身分證交給兆全公司員工，並利用不知情之員工代其
    偽填「楊惠娟」名義於兆全公司「人事資料條」、「員工個人資料卡」、「薪資
    所得受領人扶養親屬申報表」、「勞工保險加保申報表、全民健康保險第一、二
    、三類保險對象投保（轉入）申報表」之私文書，而偽造「楊惠娟」署押共四枚
    ，再交由兆全公司收執以行使，且利用兆全公司不知情之會計人員，為其委託不
    知情之刻印店偽刻「楊惠娟」印章一枚。兆全公司之人員並將前開資料持向行政
    院勞工保險局（下稱勞保局）及中央健康保險局（下稱健保局），為乙○○辦理
    勞工及全民健康保險以行使，致不知情之勞保局及健保局公務員據以登載於其職
    務上所製作之公文書上，均足生損害於楊惠娟、兆全公司及勞、健保局對於登錄
    加保人員管理之正確性。又乙○○為便於領取薪資（每月領取薪資均毋須簽名蓋
    章），乃再於八十八年三月五日，持楊惠娟身分證，至台灣中小企業銀行龍潭分
    行開立帳號為00000000000號、戶名為「楊惠娟」之活期儲蓄存款帳
    戶，並偽造「楊惠娟」署押及蓋用前開偽刻之「楊惠娟」印章於該銀行存款帳戶
    「開戶申請表」私文書上，而偽造「楊惠娟」署押及印文各二枚，並交付予該銀
    行承辦人員以行使，亦足生損害於楊惠娟及台灣中小企業銀行龍潭分行對帳戶管
    理之正確性。嗣於八十九年九月十六日上午十時許，丙○、乙○○一起投宿於花
    季賓館三Ｂ室，為警當場查獲，始查悉上情。丙○於為警查獲後，又於八十九年
    九月十九日，為便於向兆全公司領取九月份未領取之薪資共新台幣（下同）五萬
    一千五百二十六元，乃再偽造「楊文吉」署押於兆全公司之請款傳票上（共二紙
    ），而偽造「楊文吉」署押共二枚，足生損害於楊文吉本人。
二、案經桃園縣警察局平鎮分局移送台灣桃園地方法院檢察署檢察官偵查起訴。
    理  由
一、右揭事實，業據被告丙○、乙○○分別於警訊及偵審中供認不諱，核與證人甲○
    ○於警訊、偵審中證述之情節相符，而扣案之「楊文吉」、「楊惠娟」身分證，
    經送請法務部調查局鑑定結果，認兩張身分證，其上印刷特徵及防偽暗記與檔存
    樣本不同，係偽造品，有該局八十九年十二月三十日（八九）陸（二）字第八九
    一００七八七號鑑定通知書乙紙附卷可憑，及內政部警政署刑事警察局鑑定結果
    ，認楊惠娟、楊文吉身分證上螢光暗記與標準身分證樣張不符，且無浮水印，前
    述二張身分證均判係偽造（包含身分證上之內政部印文部分），亦有該局九十年
    三月一日刑鑑字第二七一０四號鑑驗通知書暨其所附該局之鑑證乙份在卷可資佐
    證，此外並有違反社會秩序維護法案件現場紀錄、履歷表、勞工保險加保申報表
    全民健康保險第一、二、三類保險對象投保（轉入）申報表、兆全公司人事資料
    條、員工個人資料卡、「薪資所得受領人扶養親屬申報表」、台灣中小企業銀行
    龍潭分行八十九年十一月二日八九龍潭字第０二四四六號函暨函附開戶申請表影
    本各乙紙、請款傳票影本共二紙、委託成品紗包裝合約書影本共四份、花季旅館
    旅客登記簿共三紙、薪資條影本共三十五紙在卷及偽造「楊文吉」、「楊惠娟」
    身分證、「楊惠娟」健保卡各一枚扣案可資佐證，足認被告二人自白均與事實相
    符，事證明確，被告等犯行均堪認定，應依法論科。
二、按行為後法律有變更者，適用裁判時之法律，刑法第二條第一項前段定有明文。
    查本件被告丙○、乙○○行為後，刑法第四十一條規定已於九十年一月四日修正
    ，並自同年月十日起施行，該條文第一項修正後規定：「犯最重本刑為五年以下
    有期徒刑以下之罪，而受六個月以下有期徒刑或拘役之宣告，因身體、教育、職
    業、家庭之關係或其他正當事由，執行顯有困難者，得以一元以上三元以下折算
    一日，易科罰金。但確因不執行所宣告之刑，難收矯正之效或難以維持法秩序，
    不在此限。」「併合處罰之數罪，均有前項情形，其應執行之刑逾六月者，亦同
    。」；又同法施行法第三條之一亦同時修正規定為：「刑法第四十一條之規定，
    中華民國九十年一月四日刑法修正施行前已裁判確定之處罰，未執行或執行未完
    畢者，亦適用之。」「未諭知易科罰金之處罰者，亦同。」，並自同年月十二日
    起施行，以之與修正前刑法第四十一條規定之內容相比較，以修正後之刑法第四
    十一條第一項前段、第二項規定有利於被告，依刑法第二條第一項前段規定，自
    應適用裁判時即修正後刑法第四十一條第一項前段、第二項之規定，合先敘明。
    次按入出國及移民法雖於八十八年五月二十一日施行，其中第五十四條對於未經
    主管機關許可入出國之行為，亦設有刑罰之規定，並構成國家安全法相同刑罰規
    定之特別法，惟依該法就有關入出國規範對象之規定以觀，其規範有三，即該法
    第二章之國民入出國、第三章台灣地區無戶籍國民停留、居留及定居、第四章外
    國人入出國，所謂「國民」，依該法第三條第一款之規定，係指居住台灣地區設
    有戶籍或僑居國外之具有中華民國國籍者。至台灣地區無戶籍國民依本條第四款
    規定，係指具有我國國籍、現僑居國外國民及取得、回復我國國籍未曾在台灣地
    區設有戶籍之國民；又此之所謂「取得」國籍，乃指外國人或無國籍人因歸化而
    取得國籍，此參國籍法第八條之規定即明。綜前引法條以察，被告丙○、乙○○
    係偷渡來台之大陸人民，是其等原在台灣地區即無戶籍，惟格於兩岸分治之事實
    ，被告亦非外國人，其居於大陸地區亦非僑居國外，故其尚非該法第二章至第四
    章有關入出國規定之規範之對象，是被告丙○、乙○○未經許可而進入台灣地區
    ，亦難適用入出國及移民法第五十四條論罪科刑，而仍以國家安全法之有關規定
    予以規範。核被告丙○、乙○○所為，均係違反國家安全法第三條第一項之規定
    而觸犯同法第六條第一項之未經許可而入境罪、刑法第二百十八條第一項之偽造
    公印文罪、第二百十六條、第二百十二條之行使偽造特種文書罪、第二百十六條
    、第二百十條之行使偽造私文書罪。被告乙○○另犯刑法第二百十四條之使公務
    員登載不實文書罪。公訴人於本院九十年三月二十一日審判期日變更原起訴法條
    國家安全法為入出國及移民法規定，尚有誤會，惟其等此部基本事實同一，本院
    自應予審理，並變更其變更後起訴法條。被告丙○、乙○○分別與各該姓名年籍
    不詳之大陸男子間，就上揭偽造公印文、偽造特種文書犯行間及被告二人於右揭
    時間，冒用楊文吉名義登記住宿花季旅館犯行間，均有犯意之聯絡及行為之分擔
    ，皆為共同正犯。公訴人漏載共同正犯部分，尚有未合。又被告二人利用兆全公
    司不知情之會計人員委由不知情之刻印店為渠等偽刻「楊文吉」、「楊惠娟」印
    章各一枚、被告乙○○利用不知情之兆全公司員工為其偽造楊惠娟名義於「人事
    資料條」、「員工個人資料卡」、「薪資所得受領人扶養親屬申報表」、「勞工
    保險加保申報表、全民健康保險第一、二、三類保險對象投保（轉入）申報表」
    上，並持前開資料向勞保局、健保局據以申報「楊惠娟」之勞工保險、全民健康
    保險而使公務員將此不實事項登載於所職掌之公文書上、及被告二人利用不知情
之花季旅館人員偽造楊文吉署押之犯行，均為間接正犯。被告二人偽造「楊文吉
    」、「楊惠娟」之國民身分證及偽造上開各私文書後復持以行使，各偽造之低度
    行為均為高度之行使行為所吸收，不另論罪。又其等偽造楊文吉、楊惠娟之印章
    、印文、署押為偽造私文書之部分行為，亦不另論罪。被告二人先後多次行使偽
    造國民身分證、私文書，均時間緊接，方法相同，復觸犯構成要件相同之罪名，
    顯係基於概括犯意為之，均依連續犯規定論以一罪，並依法加重其刑。而公訴人
    亦認被告二人上開犯行係基於概括犯意而為，係屬連續犯，然誤載為接續犯，併
    附敘明。被告丙○所犯上開刑法偽造公印文、行使偽造特種文書、行使偽造私文
    書各罪間，被告乙○○所犯上開刑法偽造公印文、行使偽造特種文書、行使偽造
    私文書、使公務員登載不實文書各罪間，均有方法結果之牽連關係，均應從情節
    較重之偽造公印文罪論斷。又被告二人所犯上開偽造公印文、違反國家安全法二
    罪，均犯意各別，行為不同，均應分論併罰。查被告二人上開偽造公印文犯行，
    雖公訴人漏未於被告二人所犯法條欄述及，惟已據公訴人於被告二人所犯之犯罪
    事實及證據欄載明，應認被告二人此部犯行已經提起公訴，本院自得併予審究，
    ，又公訴人認被告二人所犯上開各罪，均有牽連犯之裁判上一罪關係，尚有未洽
    ，均附此敘明。又查被告丙○與兆全公司共簽訂四份「委託成品紗包裝合約書」
    ，公訴人誤以僅八十六年七月五日該次合約，及公訴人漏載被告丙○於履歷表偽
    造楊文吉署押一枚，又被告丙○、乙○○在台期間僅利用不知情之兆全公司會計
    人員代委託刻印店偽刻「楊文吉」及「楊惠娟」各一枚，業據被告二人供陳甚明
    ，且經核對被告丙○蓋用於前開合約書上之印章與台灣中小企業銀行龍潭分行開
    戶資料表上所蓋用之印文結果，可明顯看出二枚印章應屬相同，而被告乙○○僅
    於前開開戶資料偽造「楊惠娟」印文一枚，別無其他偽造楊惠娟印文之行為，是
    公訴人認被告二人前後各分別偽刻「楊文吉」、「楊惠娟」印章共二枚，均尚有
    未合，又被告乙○○與被告丙○基於共同之犯意聯絡，於八十九年九月十三日至
    十五日，至前開花季旅館由被告丙○冒用楊文忠名義登記住宿一節，業據被告乙
    ○○供認不諱，參以被告二人先後自大陸偷渡來台後即一起工作且為警於花季旅
    館三Ｂ室內一起查獲被告二人等情，足認被告二人關係匪淺，被告乙○○前開所
    陳應堪採信，公訴人認八十九年九月十三日至十五日，僅被告丙○一人冒用楊文
    吉名義住宿於花季旅館，亦有誤解，均併此敘明。爰審酌被告二人所犯嚴重影響
    政府對人民入出境管理之正確性及其犯罪動機、目的、手段、犯後坦承犯行等一
    切情狀，分別量處如主文所示之刑，並均定應執行刑及諭知易科罰金之折算標準
    。
三、扣案偽造「楊文吉」、「楊惠娟」國民身分證、「楊惠娟」名義之全民健康保險
    卡各一枚，分別為被告丙○、乙○○所有及被告乙○○所有，且均為供渠等犯罪
    所用及因犯罪所得之物，業據被告二人供陳甚明，分別依刑法第三十八條第一項
    第二款、第三款規定宣告沒收。至前開偽造之身分證既已沒收，當然包括其上偽
    造之公印文、及供被告二人犯罪所用之楊文吉、楊惠娟之照片各一張，此部分自
    毋庸再重複諭知沒收。另未扣案之兆全公司履歷表、人事資料條、員工個人資料
    卡、台灣中小企業銀行龍潭分行開戶申請表、勞工保險加保申報表全民健康保險
    第一、二、三類保險對象投保（轉入）申報表、薪資所得受領人扶養親屬申報表
    各一份、請款傳票共二紙、花季旅館旅客登記簿共三紙及其中交由兆全公司收執
    之委託成品紗包裝合約書共四份，雖均係被告二人供犯罪所用之物，惟分屬兆全
    公司、台灣中小企業銀行龍潭分行、勞保局、健保局、花季旅館所有，依法不得
    宣告沒收，僅就其上偽造「楊文吉」署押共十六枚、偽造「楊文吉」印文共六枚
    ，偽造「楊惠娟」署押共六枚、偽造「楊惠娟」印文共二枚，依刑法第二百十九
    條規定，分別就所處之刑併諭知宣告沒收。至交由被告丙○收執之委託成品紗包
    裝合約書共四份，及偽刻之「楊文吉」、「楊惠娟」印章各一枚，分為被告丙○
    及被告丙○、乙○○所有且均係供渠等犯罪所用之物，亦據被告供明在卷，雖均
    未扣案，然並無證據證明業已滅失，均依刑法第三十八條第一項第二款規定併宣
    告沒收，至前開合約書既已沒收，其上偽造「楊文吉」署押共八枚、偽造「楊文
    吉」印文共四枚，自亦無庸再重複宣告沒收，末此敘明。
據上論斷，應依刑事訴訟法第二百九十九條第一項前段、第三百條，國家安全法第六
條第一項、第三條第一項，刑法第十一條前段、第二條第一項前段、第二十八條、第
二百十八條第一項、第五十六條、第二百十六條、第二百十條、第二百十二條、第二
百十四條、第五十五條、第五十一條第五款、第三十八條第一項第二款、第三款、第
二百十九條、修正後刑法第四十一條第一項前段、第二項，罰金罰鍰提高標準條例第
一條前段、第二條，判決如主文。
本案經檢察官何祖舜到庭執行職務。
中      華      民      國      九十      年      三      月    三十    日
                                臺灣桃園地方法院刑事第三庭
                                    法  官  林惠霞
右正本證明與原本無異。
如不服本判決，應於送達後十日內，向本院提出上訴狀。
                                    書記官  邱仲騏
中      華      民      國      九十      年      四      月     二     日
附錄本案論罪科刑法條：
刑法第二百十八條第一項：
  偽造公印或公印文者，處五年以下有期徒刑。
刑法第二百十六條
  行使第二百十條至第二百十五條之文書者，依偽造、變造文書或登載不實事項或使
登載不實事項之規定處斷。
刑法第二百十條
  偽造、變造私文書，足以生損害於公眾或他人者，處五年以下有期徒刑。
刑法第二百十二條
  偽造、變造護照、旅券、免許證、特許證及關於品行、能力、服務或其他相類之證
書、介紹書，足以生損害於公眾或他人者，處一年以下有期徒刑，拘役或三百元以下
罰金。
刑法第二百十四條
  明知為不實之事項，而使公務員登載於職務上所掌之公文書，足以生損害於公眾或
他人者，處三年以下有期徒刑、拘役或五百元以下罰金。
國家安全法第六條
  違反第三條第一項規定，未經許可入出境者，處三年以下有期徒刑、拘役或科或併
科新臺幣九萬元以下罰金。
  無正當理由，拒絕或逃避依第四條規定所實施之檢查者，處六月以下有期徒刑、拘
役或科或併科五千元以下罰金。


司法院資訊處製作；財團法人民間司法改革基金會備份。
